---
format: html
editor: visual
message: false
warning: false
---

# RStudio:

## Trabalhe de forma organizada

Para isso pode ser criado um projeto clicando na barra de ferramentas superior em `File` e em seguida em `New project`. 
```{r}
library(magick)
image <- image_read("a.png")
print(image)
```

Assim você pode trabalhar com diferentes cojuntos de dados ao mesmo tempo sem que ocorra a interveção ou conflitos entre os conjuntos de dados. Recomenda para cada trabalho, separar em projetos. Ex: um projeto para conjuntos de dados referente a pesquisa **Monitoramento da sensibilidade in vitro de** *Colletotrichum truncatum* **à fungicidas** e outro projeto para o conjunto de dados da pesquisa **Épocas de aplicações de fungicidas multissítios no controle de mancha alvo na cultura da soja**.

Após criar o projeto inicia o trabalho com o conjunto de dados, criando uma página para desenvolver o spript, clicando em `File` e depois em `New File`, podendo selecionar 'Quarto Document...' ou 'R Markdown'.
```{r}
library(magick)
imagem <- image_read("b.png")
print(imagem)
```


## Diferença de Quarto Document e R Markdown

O Quarto é uma versão mais avançada e atualizada do R Markdown, com novos recursos, podendo renderizar a maioria dos arquivos `**.Rmd**` existentes sem modificação, possibilitando a criação de relatórios ou textos em diferentes formatos (HTML, PDF, Word e outros). Nessa página Web foi utilizado apenas Quarto Document. 

## Chunk 
Antes de tudo, para que possamos utilizar o R Quarto Markdown e executar pedaços de códigos que serão integrados ao documento, devemos criar um chunk. O chunk permite que as funções e demais códigos sejam executadas e rodadas no documento. Um atalho que pode ser usado para sua criação é o **Ctrl + Alt + I**.

## Texto
Durante a escrita, podemos colocar palavras em itálico usando 1 asterisco antes e após as palavras em questão, do mesmo modo podemos colocar palavras em negrito utilizando 2 asteriscos antes e após a (s) palavra (s).

Dentro de um chunk, podemos colocar palavras e/ou frases entre aspas **""** ou com um **#** na frente para que sejam rodadas como um texto, e não como dados.

## Atribuição de Valores

Quando queremos atribuir um valor para algum nome, podemos utilizar '\<-'. Desse modo, se quisermos trabalhar com esses valores ou conjunto de valores atribuídos a um nome, podemos utilizar diretamente o nome, sem precisar repetir o valor.
