---
format: html
editor: visual
message: false
warning: false
---

**1. Delineamento de Blocos Casualizados (DBC)**

**2. Carregamento de pacotes e Importação dos dados**

```{r}
library(tidyverse)
library(gsheet)
library(gsheet)
library(tidyverse)
library(patchwork)
library(performance)
library(DHARMa)
library(emmeans)
library(multcomp)
library(multcompView)
library(MASS)
library(epifitter)
```

```{r}
library(gsheet)
soja <- gsheet2tbl("https://docs.google.com/spreadsheets/d/1bq2N19DcZdtax2fQW9OHSGMR0X2__Z9T/edit#gid=866852711")
```

**3. ANOVA**

```{r}
soja <- soja |> 
  mutate(TRAT = as.factor(TRAT),
         BLOCO = as.factor(BLOCO))
```

**4. Ferrugem e Produtividade**

```{r}
dfc <- soja |> 
  ggplot(aes(TRAT, DFC))+
  geom_jitter(width = 0.05, color = "gray70")+
  stat_summary(fun.data = "mean_cl_boot", color = "black")
dfc

fer <- soja |> 
  ggplot(aes(TRAT, FER))+
  geom_jitter(width = 0.1)
fer

prod <- soja |> 
  ggplot(aes(TRAT, PROD))+
  geom_jitter(width = 0.1)
prod

library(patchwork)
dfc / fer / prod
```

Os pontos pretos representam a média e a linha o intervalo de confiança.

**5. Anova DFC**

Foi testadas as premissas: normalidade e homocedasticidade e em seguida realizou o cálculo de médias e comparações entre médias.

```{r}
aov_dfc <- lm(DFC ~ TRAT+BLOCO,  #Bloco entra como efeito fixo ao colocar o "+"
              data = soja)
anova(aov_dfc)
#Grau de liberdade = n-1
# F é a divisão entre os Mean Square
# Trat é extremamente significativo

library(performance)
check_heteroscedasticity(aov_dfc)
check_normality(aov_dfc)

library(emmeans)
medias_dfc <- emmeans(aov_dfc, ~ TRAT)
medias_dfc
pwpm(medias_dfc)

library(multcomp)
library(multcompView)
cld(medias_dfc, Letters = letters)


#Eficácia no controle (%) = (1- (emmean do tratamento/emmean da testemunha))*100

```

**6. ANOVA Ferrugem**

Foi testadas as premissas: normalidade e homocedasticidade e em seguida realizou o cálculo de médias e comparações entre médias.

```{r}
aov_fer <- lm(FER ~ TRAT+BLOCO,
              data = soja)
anova(aov_fer)

library(performance)
check_heteroscedasticity(aov_fer)
check_normality(aov_fer)
```

Os dados não apresentaram distribuição normal e homogeneidade de variâncias.

**6.1 Transformação dos dados**

Foi realizada a transformação dos dados e checada as premissas: normalidade e homocedasticidade.

```{r}
soja <- soja |> 
  mutate(FER2 = log(FER))

aov_fer2 <- lm(FER2 ~ TRAT+BLOCO,
               data = soja)
anova(aov_fer2)
check_normality(aov_fer2)
check_heteroscedasticity(aov_fer2)

medias_fer <- emmeans(aov_fer2, ~ TRAT)
medias_fer
pwpm(medias_fer)

cld(medias_fer, Letters = letters)
```

Os dados apresentaram distribuição normal, portanto não houve homogeneidade de variâncias.

Foi aplicado um teste de médias, com p-valor significativo e agrupamento das médias em 3 grupos.

Portanto, recomenda utilizar outras alternativas devido a heterogeneidade de variâncias.

**6.1 Box cox**

Utilizou a transformação de dados Box cox para tentar arrumar a normalidade por Lambda.

```{r}
b <- boxcox(lm(soja$FER ~ 1))
lambda <- b$x[which.max(b$y)]
lambda
soja$FER3 <- (soja$FER ^ lambda - 1)/ lambda
aov_fer3 <- lm(FER3 ~ TRAT+BLOCO,
              data = soja)
check_normality(aov_fer3)
check_heteroscedasticity(aov_fer3)
medias_fer2 <- emmeans(aov_fer2, ~ TRAT)
medias_fer2
pwpm(medias_fer2)

cld(medias_fer2, Letters = letters)
```

Os testes demonstram que a transformação de Box-Cox foi suficiente para corrigir a normalidade aos resíduos e homogeneidade de variância entre os grupos.

**7. Premissas Produtividade**

Foi testadas as premissas: normalidade e homocedasticidade e em seguida realizou o cálculo de médias e comparações entre médias.

```{r}
aov_prod <- lm(PROD ~ TRAT+BLOCO,
              data = soja)
anova(aov_prod)
check_heteroscedasticity(aov_prod)
check_normality(aov_prod) 
```

Há normalidade dos dados, portanto não homogeneidade de variâncias.

**8. Comparação de médias**

Foram comparadas as médias entre grupos usando a função `emmeans`

```{r}
medias_prod <- emmeans(aov_prod, ~ TRAT)
medias_prod
```

```{r}
pwpm(medias_prod)
```

**9. Outras formas de visualização dos valores de produtividade**

Foi plotado um gráfico com as médias e intervalo de confiança da variável resposta produtividade.

```{r}
medias_prod_grupo <- cld(medias_prod, Letters = letters)
df_prod <- data.frame(medias_prod_grupo)
df_prod |> 
  ggplot(aes(TRAT, emmean))+
  geom_point()+
  ylim(3000,6500)+
  geom_errorbar(aes(min = lower.CL,
                    max = upper.CL),
                width = 0.1)+
  annotate(geom = "text", x = 1.2, y = 4200, label = "A")+
  annotate(geom = "text", x = 2.3, y = 5000, label = "AB")

```

Houve o agrupamento das médias dos tratamentos em 2 grupos. Os tratamentos 3, 4, 5, 6, 7 e 8 diferiram estatisticamente do tratamento 1. O tratamento 2 não diferiu estatísticamente da testenhuma e demais tratamentos.

#Diferença de produtividade = emmean do tratamento - emmean da testemunha

**10 Novos dados**

**10.1 Curve**

```{r}
theme_set(theme_bw())
curve <- gsheet2tbl("https://docs.google.com/spreadsheets/d/1bq2N19DcZdtax2fQW9OHSGMR0X2__Z9T/edit#gid=1807247585")
curve = as.data.frame(curve)


curve |> 
  group_by(day) |> 
  summarise(severity_mean = mean(severity),
            severity_sd = sd(severity)) |> 
  ggplot(aes(day, severity_mean))+
  geom_point(width = 0.05)+
  geom_line()

curve |> 
  group_by(day, Irrigation) |> 
  summarise(severity_mean = mean(severity),
            severity_sd = sd(severity)) |> 
  ggplot(aes(day, severity_mean, color = Irrigation))+
  geom_point(width = 0.05)+
  geom_line()

curve |> 
  group_by(day, Irrigation) |> 
  summarise(severity_mean = mean(severity)) |> 
  ggplot(aes(day, severity_mean))+
  geom_point(width = 0.05)+
  geom_line()+
  facet_grid(~Irrigation)

#Área abaixo da curva
library(epifitter)
audpc <- curve |> 
  group_by(Irrigation, rep) |> 
  summarise(aacpd = AUDPC(day, severity))

#ANOVA da área debaixo da curva
aov_audpc <- lm(aacpd ~ Irrigation + factor(rep),
                data = audpc) 
anova(aov_audpc)
  
aov_curve <- lm(severity ~ Irrigation*day + rep,
         data = curve)
anova(aov_curve)

library(agricolae)
cv.model(aov_audpc)

```

Coeficiente de variação, que é o desvio padrão dividido por 100
