---
format: html
editor: visual
message: false
warning: false
---

## 1. Carregamento de dados

```{r}
library(gsheet)
micelial <- gsheet2tbl("https://docs.google.com/spreadsheets/d/1bq2N19DcZdtax2fQW9OHSGMR0X2__Z9T/edit#gid=959387827") 
```

**2. Carregamento pacotes**

```{r}
library(mvtnorm)
library(survival)
library(TH.data)
library(MASS)
library(tidyverse)
```

**3. Visualização dos dados**

```{r}
micelial |> 
  ggplot(aes(especie, tcm))+
  geom_jitter(width = 0.01)+
  stat_summary(
    geom = "point",
    fun.y = "mean",
    size = 3,
    color = "cornflowerblue"
  )
```

**4. Testando as premissas**

Antes da execução da ANOVA é verificada as premissas: homogeneidade de variâncias e normalidade.

**4.1 Teste de Bartlett**

O teste de Bartlett é usado para verificar se as amostras têm homogeneidade de variâncias (variâncias iguais).

**4.1.1 Pressupostos**

O teste assume que as observações são independentes.

**4.1.2 Hipóteses**

**Hipótese nula:** as variâncias são iguais.\
**Hipótese alternativa:** As variâncias são desiguais para pelo menos dois grupos.

```{r}
m1 <- lm(tcm ~ especie-1, data = micelial) 
anova(m1) 
summary(m1) 
hist(m1$residuals) 
```

**4.2 Shapiro-Wilk**

Para verificar se os dados apresentam uma distribuição normal foi utilizada a função `shapiro.test`.

```{r}
shapiro.test(m1$residuals) 
```

**4.3 DHARma e Performance**

Os pacotes `performance` e `DHARma` são utilizados para também para averiguar se os dados apresentam normalidade e se as variâncias são heterogêneas.

O DHARma faz o outro test (KS test), saída das variâncias com texto em vermelho indica que as variâncias são heterogêneas.

```{r}
library(DHARMa) 
plot(simulateResiduals(m1))  
library(performance) 
check_normality(m1) 
check_heteroscedasticity(m1) 
check_model(m1)
```

**5. Diferença entre médias**

Foi utilizado o pacote `emmeans` para calcular as médias e o pacote `multcomp` para fazer a comparações multiplas de médias

```{r}
library(emmeans) 
medias1 <- emmeans(m1, ~ especie) 
library(multcomp) 
library(multcompView) 
cld(medias1)  
```

As médias foram separadas em 3 grupos. No entanto a espécie Fmer diferiu apenas em relação a espécie Fgra (grupo 1), e não diferindo estatísticamente das demais espécies (grupos 2 e 3).

**6. Carregando outro conjunto de dados**

 Foi utilizado um conjunto de dados presente no R  "`InsectSprays"`, atribuído a um objeto.

```{r}
inseticida <- InsectSprays 
library(tidyverse) 
inseticida |>    
  count(spray)
```

**7. Visualização dos dados**

foi plotado um gráfico boxplot para a visualização dos dados.

```{r}
library(ggplot2)
library(ggthemes)
theme_set(theme_bw())    
inseticida |>    
  ggplot(aes(spray, count, group = spray, fill = spray))+   
  geom_boxplot()+
  theme_few()+
  scale_fill_manual(values = c("#669933", "#FFCC66", "#996633", "#999933", "#336699", "#993366")) 
```

Na visualização é possível observar três agrupamento, tratamento spray A e B (grupo 1), C, D e E (grupo 2) e F (grupo 3).

**8. Ajuste do novo modelo**

```{r}
m1 <- lm(count ~ spray,           
         data = inseticida) 
summary(m1) 
```

**9. Comparação de médias**

Usou o pacote `emmeans` para calcular as médias e em seguida realizou a comparação de médias utilizando o pacote `multcomp`.

```{r}
anova(m1)   
library(emmeans) 
m1_medias <- emmeans(m1, ~ spray) 
plot(m1_medias) 
library(multcomp) 
cld(m1_medias)  
```

Assim como no gráfico boxplot no item 7., aqui é possível também visualizar o agrupamento em três grupos de eficiência de controle. Tratamento spray A e B (grupo 1), C, D e E (grupo 2) e F (grupo 3).

**10. Testando premissas**

Foi verificada a normalidade e homogeneidade de variâncias do conjunto de dados utilizando:

`hist`, `qqnorm`, `qqline` e `shapiro.test` para averiguar a normalidade dos dados;

`bartlett.test` para verificar a homocedasticidade;

E os pacotes **perfomance** e **DARMa** para verificar as duas premissas, normalidade e homocedasticidade.

```{r}
m1$residuals 
hist(m1$residuals) 
qqnorm(m1$residuals) 
qqline(m1$residuals) 
shapiro.test(m1$residuals) 
bartlett.test(count ~ spray,               
              data = inseticida)  
library(performance) 
check_normality(m1) 
check_heteroscedasticity(m1)  
library(DHARMa) 
plot(simulateResiduals(m1))
```

Os dados não apresentaram distribuição normal e homogeneidade de variância.

O próximo passo é utilizar a transformação dos dados para tentar corrigir os erros de normalidade e homocedasticidade.

**11. Tranformação**

**11.1 Formas de visualização das comparações de médias**

Foi usada a função `pwpp` (`emmeans`) para plotar os valores de probabilidade associados as comparações pareadas das médias marginais estimadas.

```{r}
m2 <- lm(count ~ spray,          
         data = inseticida) 
summary(m2) 
anova(m2)  
```

```{r}
library(emmeans) 
m2_medias <- emmeans(m2, ~ spray) 
plot(m2_medias) 
library(multcomp) 
cld(m2_medias)  
pwpm(m2_medias) 
pwpp(m2_medias) 
pairs(m2_medias) 
m2$residuals 
hist(m2$residuals) 
qqnorm(m2$residuals) 
qqline(m2$residuals) 
shapiro.test(m2$residuals) 
bartlett.test(count ~ spray,               
              data = inseticida)  
library(performance) 
check_normality(m2) 
check_heteroscedasticity(m2)  
library(DHARMa) 
plot(simulateResiduals(m2))   
```

**11.2 Transformação Box-Cox**

```{r}
library(MASS) 
b <- boxcox(lm(inseticida$count + 0.1 ~1)) 
lambda <- b$x[which.max(b$y)] 
lambda   
inseticida$count3 <- (inseticida$count ^ lambda - 1) 
lambda
inseticida$count3  
```

**11.2 Não paramétrico**

A segunda alternativa para explorar os efeitos dos tratamentos desse conjunto de dados pode ser utilizado o teste não paramétrico, para a comparação entre grupos.

Utilizou o teste Kruskal-Wallis.

```{r}
library(agricolae) 
kruskal.test(count ~ spray,              data = inseticida)  
m3 <- kruskal(inseticida$count,         inseticida$spray,         group = TRUE) 
m3 
```

**11.3 GLMs**

Os modelos lineares generalizados podem ser visto como um método de transformação mais elegante que os mostrados acima. Abaixo foi aplicado uma distribuição de Poisson.

Com a função `glm` é possível realizar o ajuste do modelo linear, sendo necessário indicar o conjunto de dados em questão, a variável resposta, a variável independente e a família de distribuição de probabilidade.

```{r}
m4 <- glm(count ~ spray,           family = poisson,           
          data = inseticida) 
summary(m4) 
anova(m4) 
library(car) 
Anova(m4) 
plot(simulateResiduals(m4)) 
m4_medias <- emmeans(m4, ~ spray,                      type = "response") 
cld(m4_medias)
```

**12. ANOVA Fatorial**

```{r}
library(gsheet) 
li <- gsheet2tbl("https://docs.google.com/spreadsheets/d/1bq2N19DcZdtax2fQW9OHSGMR0X2__Z9T/edit#gid=2023059672")  
li |>    
  ggplot(aes(factor(dose), severity, color = factor(dose)))+   
  geom_jitter(width =0.1)+   
  facet_wrap(~treat)
```

**13. Modelo Fatorial (two-way anova)**

```{r}
mf <- lm(severity ~ treat*factor(dose),          
         data = li) 
mf 
anova(mf) 
plot(simulateResiduals(mf)) 
mf_medias <- emmeans(mf, ~ dose | treat) 
cld(mf_medias) 
```
