---
format: html
editor: visual
message: false
warning: false
---

# 1. Importação de dados
Para analisar dados um dos primeiros passos é criar, carregar ou importar um conjunto de dados no ambiente R. É muito utilizado o dataframe, que é o objeto que guarda o conjunto de dados na forma de tabela (tabulares ou planos). Podendo armazenar vetores de diferentes tipos (caracteres, numéricos, lógico e etc) nas suas colunas. No segundo chunck desse script foi atribuído um dataframe.

# 2. Importando DataSets
O RStudio possui vários datasets integrados que podem ser carregados facilmente para uso imediato. A seguir será instalado o pacote `ec50estimator` e realizará a abertura do pacote. Neste pacote foi utilizado o conjunto de dados **multi_isolate**.
**EC50 estimator** utilizado para ajustar modelos de dose-resposta e calcular métricas como EC50 (concentração efetiva do produto testado capaz de inibir/matar 50% dos indivíduos/crescimento).
```{r}
library(ec50estimator) 
multi_isolate
```

Abaixo foi atribuido um dataframe **df1** para carregar o conjunto de dados **multi_isolate** na forma de tabela.

```{r} 
df1 <- multi_isolate 
View(df1)
```
## 2.1 Carregar dados planilha excel salva no disco local
Foi instalado o pacote `readxl` e carregou para lêr os dados diretamente em excel. O comando para lêr o arquivo é `read_excel("nome_do_arquivo")`.
No dataframe **df21** foi utilizado sheet para especificar qual planilha do arquivo excel **dados-diversos** carregar.
```{r} 
library(readxl) 
df2 <- read_excel("dados_diversos.xlsx") 
df21 <- read_excel("dados_diversos.xlsx", sheet = "escala") 
#df21 <- read_excel("dados-diversos.xlsx", "escala") 
#df21 <- read_excel("dados-diversos.xlsx", 2)
```

Utilizou o pacote `tidyverse` para carregar os dados. **df3** é o dataframe da planilha dados-diversos.csv.

```{r} 
library(tidyverse) 
df3 <- read_csv("dados-diversos.csv")
```

## 2.2 Carregar planilha do google drive
Utilizar os pacotes `gsheet` e `googlesheet4` para utilizar o banco de dados diretamente do google drive.

Para o `gsheet` utiliza `gsheet2tb` para baixar o banco de dados no objeto **df4**. Copiar o link da planilha online e colar entre aspas dentro dos parêntes, como apresentado no chunck abaixo.

```{r} 
library(gsheet) 
df4 <- gsheet2tbl("https://docs.google.com/spreadsheets/d/1aID5Dh6PlBVCKzU1j7k-WA6zuWQWE2NhtWEgdJtt5iA/edit?usp=sharing")  
df41 <- gsheet2tbl("https://docs.google.com/spreadsheets/d/1aID5Dh6PlBVCKzU1j7k-WA6zuWQWE2NhtWEgdJtt5iA/edit?usp=sharing", sheetid = "2") 
```

Para o `googlesheets4` o nome da função é `read_sheet("")`. Permite baixar e escrever nos arquivos.

```{r} 
library(googlesheets4) 
df5 <- read_sheet("https://docs.google.com/spreadsheets/d/1aID5Dh6PlBVCKzU1j7k-WA6zuWQWE2NhtWEgdJtt5iA/edit?usp=sharing")
```
