**1. Carregamento pacotes**

```{r}
library(gsheet)
library(tidyverse)
library(lme4)
library(car)
library(performance)
library(DHARMa)
library(emmeans)
library(multcomp)
library(multcompView)
library(patchwork)
library(r4pde)

library(mvtnorm)
library(survival)
library(TH.data)
library(MASS)
```

**2 Importação dos dados**

```{r}
estande <- gsheet2tbl("https://docs.google.com/spreadsheets/d/1bq2N19DcZdtax2fQW9OHSGMR0X2__Z9T/edit#gid=401662555")

estande <- estande %>% 
  mutate(bloco = as.factor(bloco))
```

3 Visualização Foi utilizada as funções `geom_jittler` para visualizar a distribuição dos dados e `geom_smooth` para mostrar a linha de tendência linear ajustada dos dados.

```{r}
estande %>% 
  ggplot(aes(trat, nplants))+
  geom_jitter(width = 0.2, alpha = 0.2, color = "darkorange")+
  stat_summary(fun.data = "mean_cl_boot")+
  geom_smooth(method = "lm", se = FALSE)+
  facet_wrap(~exp)
```

```{r}
estande %>% 
  ggplot(aes(trat, nplants))+
  geom_jitter(width = 0.2, alpha = 0.2, color = "darkblue")+
  stat_summary(fun.data = "mean_cl_boot")+
  geom_smooth(method = "lm", se = FALSE)
```

**Comparação de cada experimento**

**Experimento 1**

```{r}
exp1 <- estande %>% 
  filter(exp == 1)

exp1 %>% 
  ggplot(aes(trat, nplants))+
  geom_point()+
  ylim (0,100)+
  geom_smooth(method = "lm", se = FALSE)
```

```{r}
lm1 <- lm (nplants ~ trat,
           data = exp1)
summary(lm1)
```

**Experimento 2**

```{r}
exp2 <- estande %>% 
  filter(exp == 2)

exp2 %>% 
  ggplot(aes(trat, nplants))+
  geom_point()+
  ylim (0,100)+
  geom_smooth (se = FALSE)+
  geom_smooth(method = "lm", se = FALSE, color = "darkorange")
```

Com base no comportamente da variável resposta nplants em função do trat, seria interessante utilizar a transformação de trat para log10, para uma possível linearização da curva respota.

```{r}
lm2 <- lm (nplants ~ trat,
           data = exp2)
summary(lm2)
```

**Experimento 3**

```{r}
exp3 <- estande %>% 
  filter(exp == 3)

exp1 %>% 
  ggplot(aes(trat, nplants))+
  geom_point()+
  ylim (0,100)+
  geom_smooth(method = "lm", se = FALSE)
```

```{r}
lm3 <- lm (nplants ~ trat,
           data = exp3)
summary(lm3)
```

Modelos lineares generalizados Foi utilizado modelos lineares generalizados para comparar o ajuste em cada experimento. Utilizando o critério de seleção Akaiake (AIC). Experimento 1

```{r}
glm1 <- glm(nplants ~ trat,
            family = "gaussian",
            data = exp1)

summary(glm1)
AIC(glm1)
```

**Experimento 2**

```{r}
glm2a <- glm(nplants ~ trat,
            family = "gaussian",
            data = exp2)

summary(glm2a)
AIC(glm2a)
```

**Experimento 2**

```{r}
glm2b <- glm(nplants ~ trat,
            family = poisson(link = "log"),
            data = exp2)

summary(glm2b)
AIC(glm2b)
```

**Experimento 3**

```{r}
glm3 <- glm(nplants ~ trat,
            family = "gaussian",
            data = exp3)

summary(glm3)
AIC(glm3)
```

```{r}
glm3b <- glm(nplants ~ trat,
            family = poisson(link = "log"),
            data = exp3)

summary(glm3b)
AIC(glm3b)
```

Análise dos experimentos como um conjuto Utilizou o critério de informação AIC para a escolha do modelo de regressão.

```{r}
glm_exp <- glmer(nplants ~ trat + (trat | exp),
            family = "gaussian",
            data = estande)

summary(glm_exp)
AIC(glm_exp)
```

```{r}

glm_exp_2 <- glmer(nplants ~ trat + (trat | exp),
            family = poisson(link = "log"),
            data = estande)

summary(glm_exp_2)
AIC(glm_exp_2)
```
